臺灣新竹地方法院民事裁定
109年度消債更字第125號
聲  請  人  
即債務人    鄧慶廣  

代  理  人  張琇惠律師（法扶）
上列當事人因消費者債務清理事件聲請更生，本院裁定如下：
    主  文
債務人鄧慶廣自中華民國一一○年二月十九日十一時起開始更生
程序。
命司法事務官進行本件更生程序。
    理  由
一、按債務人不能清償債務或有不能清償之虞，且無擔保或無優
    先權之債務總額未逾新臺幣（下同）1,200 萬元者，於法院
    裁定開始清算程序或宣告破產前，得向法院聲請更生。法院
    開始更生程序之裁定，應載明其年、月、日、時，並即時發
    生效力。法院裁定開始更生或清算程序後，得命司法事務官
    進行更生或清算程序，必要時得選任律師、會計師或其他適
    當之自然人或法人一人為監督人或管理人，消費者債務清理
    條例（下稱消債條例）第3 條、第42條第1項、第45條第1項
    、第16條第1項分別定有明文。
二、本件聲請意旨略以：聲請人前有不能清償債務之情事，而積
    欠債務總額共2,858,814元，聲請人前向本院聲請債務前置
    調解，於調解期日前，最大債權銀行即台新國際商業銀行股
    份有限公司（下稱台新銀行）曾於109年11月20日與聲請人
    協商還款方案，惟雙方未能達成共識，故最大債權銀行請求
    法院調解不成立等情，為此，聲請人爰依消債條例請求裁定
    准許更生等語。
三、經查：
㈠、聲請人提出本件更生程序之聲請前，曾於109年11月間於本院
    向債權人聲請債務前置調解，於調解期日前，最大債權銀行
    即台新銀行與聲請人已先私下聯絡討論還款方案，台新銀行
    提出債權總額4,734,556元（含本金利息違約金）、分180期
    、0利率方案。惟雙方未能達成共識，最大債權銀行請求法
    院調解不成立等情，此有台新銀行於109年11月24日提出之
    陳報狀、調解程序筆錄在卷可稽（見調解卷第93頁、本卷第
    29頁），經核屬實，堪認聲請人已依消債條例之規定聲請前
    置調解未能成立，是以，聲請人據以聲請更生，本院自應綜
    合聲請人目前全部收支及財產狀況，評估是否已不能維持符
    合人性尊嚴之最基本生活條件，而有「不能清償或不能清償
    之虞」等情。
㈡、聲請人現任職於光群雷射科技股份有限公司，據聲請人提出
    之109年6月至10月薪資單（見本卷第37-45頁）所核算，若
    不包含強制執行扣薪、持股信託，聲請人每月平均薪資約38
    ,824元（計算式：〈38,919＋38,581＋38,800＋38,800＋39,019〉
    ÷5），並提出服務證明附卷為憑（見本卷第35頁），另聲請
    人陳報其每年領取端午節、中秋節獎金各為半個月薪資及年
    終獎金1個月，平均一個月約5,400元（計算式：〈16,200＋16
    ,200＋32,400〉÷12個月）（見本卷第33、47-49頁），則本院
    即以前開計算每月薪資約38,824元，加計三節獎金之平均5,
    400元後為44,224 元，作為計算債務人目前償債能力之依據
    。又聲請人主張其每月生活必要支出為：健保費591元、福
    利金188元、水電瓦斯費2,419元、膳食費7,200元、手機費1
    ,201元、醫療費2,000元、交通費1,000元、雜支1,000元，
    總計：15,599元（見調解卷第12頁）。經查，聲請人主張健
    保費、福利金之部分，據聲請人上開提出之薪資單明細表所
    示，健保費、福利金支出已於薪資內扣除，故聲請人於生活
    必要支出中主張健保費、福利金部分，不應重覆列計，應予
    剔除；就聲請人所主張之其餘每月生活開銷之總額，雖未提
    出全部憑證以資證明，但尚與一般生活水準所應支出之金額
    相當，且並未逾行政院主計處公告臺灣省110 年度每人每月
    必要生活費用15,946元（110年度每月必要生活費用一覽表
    ，見本卷第55頁），則本件聲請人每月生活必要支出為14,8
    20元，洵堪認定。
㈢、從而，聲請人主張無法負擔債務等語，以其每月收入約44,22
    4元，扣除每月必要生活支出14,820元觀之，雖餘29,404元
    可供支配，惟聲請人現年72歲，已逾勞工強制退休之年齡（
    見調解卷第11頁），參以聲請人現積欠之債務總額約為2,85
    8,814元，以其目前每月所得餘額29,404元所計算，尚須約8
    年多始得清償完畢（計算式：2,858,814元÷29,404元÷12個
    月＝8.1年），若依台新銀行提出之方案須15年方能清償完畢
    ，且聲請人除積欠金融機構債務外，尚有積欠多家資產管理
    公司之債務需額外償付，聲請人顯無力同時負擔還款，更遑
    論聲請人現積欠之債務，其利息部分等仍持續增加中，足見
    聲請人主張其有不能清償債務之情事存在，堪以採信。本院
    審酌聲請人現年72歲，名下除5筆團體有效保險外（包含傷
    害保險、人壽保險），別無其他財產（見本卷第21頁），堪
    認聲請人客觀上經濟狀況已有不能清償債務之情形，而有藉
    助更生制度調整其與債權人間之權利義務關係而重建其經濟
    生活之必要。
四、綜上所述，聲請人係一般消費者，其已達不能清償債務之程
    度，其中無擔保或無優先權之債務未逾12,000,000元，且未
    經法院裁定開始清算程序或宣告破產；又查無消債條例第6 
    條第3項、第8條或第46條各款所定駁回更生聲請之事由存在
    ，則聲請人聲請更生，即應屬有據。本件聲請人聲請更生既
    經准許，併依上開規定命司法事務官進行本件更生程序，爰
    裁定如主文。至聲請人於更生程序開始後，應提出足以為債
    權人會議可決或經法院認為公允之更生方案以供採擇，而司
    法事務官於進行本件更生程序、協助債務人提出更生方案時
    ，亦應依債務人之薪資變化、社會常情及現實環境衡量債務
    人之償債能力，並酌留其生活上應變所需費用，進而協助債
    務人擬定允當之更生方案，始符消債條例重建債務人經濟生
    活之立法目的，附此敘明。
中    華    民    國   110    年    2    月     19    日
                        民事第二庭   法  官  陳麗芬
以上正本係照原本作成。
本件不得抗告。
中    華    民    國   110    年    2    月     19    日
                                     書記官  曾煜智